臺灣桃園地方法院刑事判決　　　　　　　　　　　　　九十三年度訴字第九七三號
　　公　訴　人　臺灣桃園地方法院檢察署檢察官
　　被　　　告　庚○○
　　指定辯護人　本院公設辯護人　　甲○○
　　被　　　告　丙○○
　　指定辯護人　本院公設辯護人　　己○○
右列被告因重傷害案件，經檢察官提起公訴（九十三年度偵字第四００三號），本院
　判決如左：
    主  文
庚○○共同使人受重傷，處有期徒刑陸年陸月。
丙○○共同使人受重傷，累犯，處有期徒刑柒年。
    事  實
一、庚○○少年時曾因殺人未遂罪，經本院以九十二年度少訴字第二號判處有期徒刑
    三年，緩刑五年，於民國（下同）九十二年四月七日確定，現於緩刑付保護管束
    期間（不構成累犯）。丙○○前於八十九年間因竊盜案件，經本院判處有期徒刑
    七月確定，於九十年七月二十八日執行完畢，猶不知悛悔。於九十二年十月二十
    三日（起訴書誤載為九十二年十月十二日）凌晨四時許，在桃園縣中壢市○○路
    ○段二八九號「合家歡卡拉ＯＫ」第一○一號包廂，與友人吳金來（另經不起訴
    處分）、及已滿十八歲之姓名年籍均不詳、綽號「阿文」、「阿強」、「阿龍」
    、「阿欽」（起訴書誤載為綽號「阿德」）之男子、暨已滿十八歲之不詳綽號、
    年籍之男子一人，酒後步出包廂欲結帳離去之際，庚○○思及前於走道上，遭自
    第一０六號包廂走出之戊○○瞋瞪，而與戊○○起口角之事，心生怨懟，遂告知
    丙○○上情。詎庚○○、丙○○酒酣性衝遂夥同已滿十八歲之姓名年籍均不詳、
    綽號「阿文」、「阿強」、「阿龍」「阿德」之男子、暨已滿十八歲之不詳綽號
    、年籍之男子二人等共八人（因無證據證明該數人士有未滿十八歲之人員，故從
    對被告有利認定為已滿十八歲之人），仰仗人多勢眾，竟基於共同重傷害之犯意
    聯絡，衝至第一○六號包廂門口，庚○○即質問戊○○為何對其瞋瞪，戊○○回
    稱：沒有等語，丁○○並向庚○○等人道歉後，隨即關上包廂房門。未幾，包廂
    房門即被庚○○等人打開，丙○○與庚○○交談後，即起腳踹倒丁○○後，庚○○、丙○○等八人即衝入包廂內，分別隨手撿持置於該包廂內地上或桌上之酒瓶
    、或包廂內椅子、滅火器等物，朝戊○○、丁○○頭部、手、身體等處毆打，庚○○並將酒瓶敲碎後，以尖銳處刺入戊○○左眼，使戊○○受有左眼外傷性眼球
    破裂、眼瞼撕裂傷併淚管斷裂之重傷害；丁○○則受有頭部外傷及腦挫傷、全身
    多處擦傷、右手前臂深部撕裂傷併肌腱斷裂之傷害，迨戊○○、丁○○倒地不起
    後，庚○○、丙○○等八人始停止離去。嗣為警據報趕赴處理，經調閱店家走道
    、櫃檯監視錄影帶後，循線偵悉上情。而戊○○經送醫急救後，仍因左眼外傷性
    眼球破裂、眼瞼撕裂傷併淚管斷裂，致左眼視力無光感無法恢復，而受有毀敗一
    目視能之重傷害。
二、案經戊○○、丁○○訴由桃園縣政府警察局中壢分局報告台灣桃園地方法院檢察
    署檢察官偵查起訴。
    理  由
一、訊據被告庚○○固坦認毆打告訴人戊○○、丁○○，致渠二人受傷，惟矢口否認
    有何持酒瓶刺傷戊○○左眼之犯行，辯稱：伊未拿酒瓶刺傷戊○○的眼睛云云。
    被告丙○○則矢口否認有何右揭重傷害、傷害犯行，辯稱：伊未以腳踹丁○○，
    丁○○可能因其推門進入撞倒或其手撞到而跌倒；亦無傷害戊○○云云。經查：
（一）按被告以外之人於審判外之陳述，雖不符前四條之規定，而經當事人於審判程
      序同意作為證據，法院審酌該言詞陳述或書面陳述作成時之情況，認為適當者
      ，亦得為證據。當事人於法院調查證據時，知有第一百五十九條第一項不得為
      證據之情形，而未於言詞辯論終結前聲明異議者，視為有前項同意。刑事訴訟
      法第一百五十九條之五亦定有明文。查證人即「合家歡卡拉ＯＫ」店服務人員
      乙○○及該店負責人劉家結，雖未履行具結之程序，且係審判外之陳述，惟被
      告二人於本院調查證據時，明知上情而仍未於言詞辯論終結前聲明異議，並答
      稱對渠二人證詞無意見（見本院卷第一五六頁、第一五七頁），依前述規定，
      自得採為認定本件犯罪事實之證據，合先敘明。
（二）被告庚○○、丙○○及綽號「阿文」、「阿強」、「阿龍」「阿欽」之男子、
      不詳綽號、年籍之男子二人等八人共同毆打告訴人戊○○、丁○○乙節，業據
      告訴人戊○○、丁○○於警詢及偵審中指述綦詳（見偵卷第二十二頁正、反面
      、第二十四頁、第二十六頁、第二十八頁、第三十二頁、第七十六頁、第七十
      七頁、第七十八頁、第八十七頁及本院卷第八十六頁、第九十一頁、第一一○
      頁、第一一一頁、第一一七頁），並有證人即「合家歡卡拉OK店」服務人員乙○○於警詢時證稱：「我於九十二年十月二十三日（警詢筆錄誤載為同年月十
      二日）四時許，在店內準備打烊‧‧‧，當時店內一０一、一０六包廂客人，
      已買單結帳完欲離開時，雙方在走道上起爭執，隨後一０一包廂客人‧‧‧即
      衝入一０六包廂毆打客人，‧‧‧。」等語、於偵查中證稱：「我於九十二年
      十月二十三日（偵查筆錄誤載為同年月十二日）四時許左右，準備打烊時，店
      內一０一、一０六包廂客人都結完帳要離開，因為一０一包廂是在店的最裡面
      ，一０一包廂的客人是被告（丙○○、庚○○等），告訴人（丁○○、戊○○
      ）是一０六包廂客人，一０一包廂的客人走到一０六包廂門口時，照到面，互
      看不順眼就打了起來，當時是一０一包廂的客人較多，就衝到一０六包廂裡去
      打告訴人二人。」、「‧‧‧有八、九個人，打人的人很多，吳金來從頭到尾
      都在櫃檯和我結帳‧‧‧」、「（被告使用兇器？）酒瓶、滅火器、酒杯的架
      子及包廂內的擺設物品等弄壞了。」、「（戊○○、丁○○當時確實是在店內
      一０六包廂內遭人圍毆後送醫？）對。」等語。證人即「合家歡卡拉ＯＫ」負
      責人劉家結於警詢時證稱：「有兩個人（戊○○、丁○○）受傷，是店內服務
      人員報警並將傷者送醫。」等語。證人即被告友人吳金來於偵查中指認稱：「
      （編號）一是丙○○、（編號）二是庚○○、（編號）三不曉得、（編號）四
      只知道做綽號叫阿強、（編號）五我不知道、（編號）六不認識、（編號）七
      不認識、‧‧‧（編號）九不認識。」等情相符（見偵卷第三十四頁、第三十
      六頁、第七十五頁至第七十九頁、第八十九頁）。且共同被告庚○○亦於警詢
      及偵審中證述：「（情形？）發生口角，因戊○○罵我，阿全（丙○○）就問
      我什麼事，雙方一言不合，我們八、九人就拿酒瓶、滅火器、桌椅等東西打他
      們二人。」、「（是何人進入一○六號包廂？當時你是否在場？何人與被害人
      戊○○與丁○○發生衝突？有哪些人動手打人？何人持酒瓶？）是『阿全』、
      我還有‧‧‧進入，『是我跟被害人戊○○發生衝突』，‧‧‧都有動手打人
      ‧‧‧。」、「（動手的人有誰？）我、丙○○‧‧‧。」、「（誰提議要到
      包廂去打二位被害人？）我之前在走道上先跟戊○○發生爭執，後來我就叫我
      的同夥丙○○等‧‧‧人一起打戊○○‧‧‧。」、「（然後？）丙○○問我
      發生什麼事，我回答說對方罵我，丙○○就過去踹對方‧‧‧」等語（見偵卷
      第七頁、第八十五頁至第八十六頁及本院卷第三十七頁、第一二三頁）。互核
      上開證人、告訴人、被告庚○○之供述，可知被告丙○○、庚○○確夥同綽號
      「阿文」、「阿強」、「阿龍」「阿欽」之男子、不詳綽號、年籍之男子二人
      動手毆打被害人戊○○、丁○○之事實，可堪認定。
（三）雖被告丙○○矢口否認有何傷害犯行，而於偵訊時供稱：「我當天我沒有打他
      們，我人是在前面。我只是推開告訴人後把我們的人拉出去。」云云。惟查：
      被告丙○○先則於警詢時供述：「（被害人戊○○與丁○○指稱你當日亦有參
      與動手毆打，你做何解釋？）我沒有動手，我有進入包廂，但我是進去將庚○○拉出來。」云云（見偵卷第十三頁），後於本院審理時則改稱：「（對證人
      丁○○所述有何意見？）我根本沒有踹他‧‧‧我沒有進到一○六包廂內。」
      云云（見本院卷第一二○頁），前後說詞互有齟齬，有悖常情；且參諸共同被
      告庚○○亦於本院審理時證述：「（根據警訊筆錄的記載，你回答警察「阿全
      進入包廂」是否有此事？）有。」、「（阿全是何人？）丙○○。」等語在卷
      （見本院卷第一二九頁至第一三○頁）。又稽之卷附翻拍之錄影帶照片，案發
      時於櫃台邊之人，並不見被告丙○○蹤跡（見偵卷第四十一頁），足見被告丙○○之辯稱：其未進入該店一０六包廂云云，即與事實不符。衡之證人即共同
      被告庚○○有關此部分證述亦經具結，且經交互詰問，當可擔保其供述之真實
      性，較為可採，是被告丙○○之供述顯係推諉責任，避就飾卸之詞，委無足採
      。另被告庚○○矢口否認持酒瓶刺傷告訴人戊○○之左眼云云，惟告訴人戊○○迭於警詢及偵審中證稱：「（經警方提供吳金來、庚○○、丙○○等三人照
      片供你指認，何者為當日動手毆打你與戊○○之人？）經我指認，當日持酒瓶
      攻擊我眼睛，使我左眼失明的其中一人是庚○○，並持酒瓶打傷丁○○‧‧‧
      。」、「（是何人打瞎你的眼睛？）就是庭上的庚○○。」、「（為何確定是
      庚○○拿玻璃瓶刺傷你？）因為他衝過來時我看到他的臉。」等語（見偵卷第
      二十六頁、第八十七頁及本院卷第九十一頁），證人丁○○亦於警詢及本院審
      理時證稱：「（經警方提供吳金來、庚○○、丙○○等三人照片供你指認，何
      者為當日動手毆打你與戊○○之人？）經我指認，庚○○即為當日持酒瓶者之
      一，並持酒瓶打傷戊○○與我‧‧‧。」、「（攻擊你的人有無包含庚○○？
      ）有，我跌倒後記得第一個人是拿置物架攻擊我，庚○○接著拿酒瓶攻擊我。
      」等語（見偵卷第三十二頁及本院卷第一一一頁），而被告庚○○亦於本院審
      理時供稱：「（你有無拿酒瓶打被害人？）有。」等語（見本院卷第一三三頁
      ）。復衡酌本案糾紛起因被告庚○○與告訴人戊○○之口角，則被告庚○○確
      有重傷害告訴人戊○○之動機，其犯行可堪認定。
（四）被害人戊○○、丁○○因被告丙○○、庚○○等人傷害行為，致戊○○受有左
      眼外傷性眼球破裂、眼瞼撕裂傷併淚管斷裂之重傷害，致左眼視力無光感無法
      恢復，而受有毀敗一目視能之重傷害；丁○○則受有頭部外傷及腦挫傷、全身
      多處擦傷、右手前臂深部撕裂傷併肌腱斷裂之傷害，亦有長庚紀念醫院診斷證
      明書、華揚醫院診斷證明書各一紙、合家歡卡拉ＯＫ店監視錄影帶翻拍照片各
      二十八幀、十七幀、現場照片四幀、被害人戊○○臉部照片一幀附卷可稽（見
      偵卷第三十八頁、第三十九頁、第四十一頁至第四十四頁、第四十九頁至第五
      十三頁、第五十四頁、第八十二頁）。且被害人戊○○所受之傷勢，經本院向
      長庚紀念醫院（林口）分院函詢，據函覆：戊○○之左眼視力已無光感，評估
      應無恢復之可能，有該院九十三年七月二十九日（九三）長庚院法字第○六九
      六號函一紙在卷可佐（見本院卷第十六頁），可知告訴人戊○○之一目視能已
      達毀敗之程度。另按，敲破玻璃酒瓶為非常尖銳之物，而人體眼睛則屬甚為脆
      弱之部位，如持破裂酒瓶揮刺人體眼睛，顯然會造成身體健康重大不治或難治
      之傷害，甚至毀敗身體機能，當無疑義，客觀上一般人亦可得預見，然被告庚○○竟於敲破玻璃酒瓶後，欲持之朝被害人戊○○眼睛揮刺，被告丙○○及其
      他共犯綽號「阿文」、「阿強」、「阿龍」「阿欽」之男子不詳綽號、年籍之
      男子二人，見狀應可預見會發生重傷害之結果，然卻無攔阻或反對之意思表示
      ，且被告庚○○、丙○○等八人手持酒瓶、椅子或滅火器等工具毆擊告訴人戊○○、丁○○頭部等重要部位，雙方人數相差懸殊，被告等人仍持續攻擊被害
      人二人，直至被害人倒地不起始罷手（見本院卷第一三四頁），益見被告等人
      確具重傷害故意之犯意聯絡甚明。而按共同正犯，係共同實施犯罪行為之人，
      在共同意思範圍內，各自分擔犯罪行為之一部，相互利用他人之行為，以達其
      犯罪之目的，其成立不以全體均行參與實施犯罪構成要件之行為為要件；參與
      犯罪構成要件之行為者，固為共同正犯；以自己共同犯罪之意思，參與犯罪構
      成要件以外之行為，或以自己共同犯罪之意思，事前同謀，而由其中一部分人
      實行犯罪之行為者，亦均應認為共同正犯，使之對於全部行為所發生之結果，
      負其責任。且共同正犯之意思聯絡，不限於事前有所協議，其於行為當時，基
      於相互之認識，以共同犯罪之意思參與者，亦無礙於共同正犯之成立。意思之
      聯絡並不限於事前有所謀議，即僅於行為當時有共同犯意之聯絡者，亦屬之，
      其表示之方法，亦不以明示通謀為必要，即相互間有默示之合致，亦無不可。
      本件被告庚○○、丙○○暨與綽號「阿文」、「阿強」、「阿龍」「阿欽」之
      男子、暨不詳綽號、年籍之男子二人基於共同犯意聯絡而犯之，自應對於全部
      行為所發生之結果，負其責任。
（五）雖告訴人戊○○曾於偵訊時證稱：「（是何人刺傷你的眼睛？）我不知道。是
      拿酒瓶刺的。」等語（見偵卷第七十八頁），其所指述之部分或有細節不一，
      然按證人（被害人）之證詞，係屬供述證據之一種，而供述證據具有其特殊性
    　，與物證或文書證據具有客觀性及不變性並不相同，蓋人類對於事物之注意及
      觀察，有其能力上之限制，未必如攝影機或照相機般，對所發生或經歷的事實
      能機械式無誤地捕捉，亦未必能洞悉事實發生過程之每一細節及全貌，且常人
      對於過往事物之記憶，隨時日之間隔而漸趨模糊或失真，自難期其如錄影重播
      般地將過往事物之原貌完全呈現，此外，因個人教育程度、生活經驗、語言習
      慣之不同，其表達意思之能力與方式，亦易產生差異。故供述證據每因個人觀
      察角度、記憶能力、表達能力、誠實意願、嚴謹程度及利害關係之不同，而有
      對相同事物異其供述之情形發生，而其歧異之原因，未必絕對係出於虛偽所致
      。是以證人（被害人）之供述，遇有前後不一，或彼此互相齟齬之情形，法院
      為發現真實起見，應就其全盤供述之意旨，佐以卷內證據為綜合判斷，並依據
      經驗法則及論理法則，詳予剖析其供述異、同之情形，若足認其關於基本事實
      之陳述，果於真實性無礙時，即非不得予以採信。衡之被害人戊○○於警詢時
      證述：「（經警方提供吳金來、庚○○、丙○○等三人照片供你指認，何者為
      當日動手毆打你與戊○○之人？）經我指認，當日持酒瓶攻擊我眼睛，使我左
      眼失明的其中一人是庚○○，並持酒瓶打傷丁○○，‧‧‧丙○○有進入包廂
      毆打我與丁○○，吳金來有在現場但我當時被打倒在地，無法確認他是否有動
      手。」等語（見偵卷第二十六頁）、告訴人丁○○於警詢時證述：「（經警方
      提供吳金來、庚○○、丙○○等三人照片供你指認，何者為當日動手毆打你與
      戊○○之人？）經我指認，庚○○即為當日持酒瓶者之一，並持酒瓶打傷戊○○與我，他還在現場大喊要打給我們死等語，丙○○也有進入包廂毆打戊○○
      與我，吳金來有在現場但我無法確認他是否有動手。」等語（見偵卷第三十二
      頁）、證人乙○○於偵訊時證述：「（動手者有誰？）‧‧‧可以確定的是吳
      金來沒有動手，他在櫃台旁‧‧‧。」等語（見偵卷第七十五頁），亦有翻拍
      錄影帶照片二幀為佐（見偵卷第四十一頁），可知被害人戊○○非因一時被打
      氣憤，而隨意誣指犯人，否則縱如被告庚○○所言當時燈光昏暗，無法明究何
      人時，被害人戊○○又何能區別誰未參與犯罪？且被害人戊○○與其無親屬僱
      傭關係，當無甘冒偽證重責之虞，復被害人戊○○或因距案發時間久遠，記憶
      力、表現力、觀察力或有不清之餘，然於本院訊問時使其再次確認持酒瓶刺傷
      其左眼之人，亦可明確指認，被害人戊○○於本院審理時證稱：「（拿酒瓶刺
      你的人是否庚○○？）是。」等語（見本院卷第九十九頁），衡被害人戊○○
      於歷次警詢及偵審中對被告等犯罪之主要情節，證述均相一致，且於警詢及偵
      審中，均可一再指認被告庚○○，故被害人戊○○前開證言互核均大致相符，
      部分細節不一，當不足認係重大瑕疵以致必須否認渠等證言之真實性，其所言
      應堪採信。
（六）末查，被告庚○○、丙○○一方人數究有幾人進入包廂毆打被害人二人一節，
      被害人二人於本院審理時均陳稱：七、八人等語（見本院卷第八十七頁、第一
      一一頁），復稽之證人乙○○於警詢時證稱：八、九人等語（見偵卷第七十七
      頁）、被告庚○○於偵查中供稱：八、九人等語（見偵卷第八十五頁），故參
      與本件犯行之被告人數，應以被害人二人、被告庚○○、證人乙○○所共同陳
      述之八人較為可採，併此敘明。綜上所述，本件事證已臻明確，被告庚○○、
      丙○○犯行，均洵堪認定。
六、核被告庚○○、丙○○所為，係犯刑法第二百七十八條第一項之重傷罪，而被告
    庚○○、丙○○與共犯綽號「阿文」、「阿強」、「阿龍」「阿德」之男子、不
    詳綽號、年籍之男子二人間，有犯意之聯絡及行為之分擔，均為共同正犯。被告
    庚○○、丙○○共同以一行為觸犯重傷害罪及普通傷害罪，侵害被害人戊○○、
    丁○○二人身體法益，為想像競合犯，依刑法第五十五條前段之規定，應從較重
    之重傷害罪處斷，公訴人認被告所犯上開二罪間，犯意各別，罪名互殊，應分論
    併罰，容有誤會。又被告丙○○曾有如事實欄所載之犯行及執行情形，有臺灣高
    等法院被告全國前案紀錄表、臺灣桃園地方法院檢察署刑案資料查註紀錄表在卷
    可按，其於五年內再犯本案有期徒刑以上之罪，為累犯，應依法加重其刑。爰分
    別審酌被告等年輕力壯，不知規行矩步，卻恃強糾眾持器械為傷害暴力行為、對
    社會治安及被害人人身安全之危害、犯罪之動機、目的、手段、所造成危害、庚○○於緩刑期間猶更犯罪及犯後態度等一切情狀，公訴人求處被告庚○○有期徒
    刑六年六月、被告丙○○有期徒刑七年，尚稱妥適，量處如主文所示之刑。至被
    告庚○○、丙○○所用以攻擊被害人上述器具，並非被告二人所有，已據證人乙○○證述明確，不併予宣告沒收。
據上論斷，應依刑事訴訟法第二百九十九第一項前段，刑法第二十八條、第二百七十
八條第一項、第二百七十七條第一項、第五十五條、第四十七條、罰金罰鍰提高標準
條例第一條前段，判決如主文。
本案經檢察官何祖舜到庭執行職務。
中　　　華　　　民　　　國　　　九十三　　　年　　九　　　月　　十四　　日
                                    臺灣桃園地方法院刑事第五庭
                                        審判長法　官  潘政宏
                                              法  官  許泰誠
                                              法  官  邱滋杉
右正本證明與原本無異。
如不服本判決，應於判決送達後十日內，向本院提出上訴狀（應附繕本）。
                                   　　　　　 書記官  高文靜
中　　　華　　　民　　　國　　　九十三　　　年　　九　　　月　　十四　　日
附錄論罪科刑法條全文：
中華民國刑法第二百七十七條
(普通傷害罪)
傷害人之身體或健康者，處三年以下有期徒刑、拘役或一千元以下罰金。
犯前項之罪因而致人於死者，處無期徒刑或七年以上有期徒刑；致重傷者，處三年以
上十年以下有期徒刑。
中華民國刑法第二百七十八條
(重傷罪)
使人受重傷者，處五年以上十二年以下有期徒刑。
犯前項之罪因而致人於死者，處無期徒刑或七年以上有期徒刑。
第一項之未遂犯罰之。
